【裁判字號】    88,重訴,133
【裁判日期】    900726
【裁判案由】    損害賠償
【裁判全文】
臺灣嘉義地方法院民事判決  八十八年重訴字第一三三號
    原      告  丙○○
                乙○○
                甲○○
                戊○○
    被      告  丁○○
右當事人間請求請求損害賠償事件，本院判決如左：
    主    文
被告應給付原告丙○○新台幣捌萬貳仟捌佰柒拾參元、原告乙○○新台幣壹佰壹拾柒
萬陸仟陸佰伍拾捌元、原告甲○○新台幣肆拾伍萬伍仟貳佰柒拾肆元、原告戊○○新
台幣玖拾伍萬壹仟柒佰捌拾參元，及均自民國八十八年三月七日起至清償日止，按年
息百分之五計算之利息。
原告其餘之訴駁回。
訴訟費用由被告負擔百分之二十四，原告丙○○負擔百分之四十四，原告乙○○負擔
百分之十六，原告甲○○負擔百分之七，原告戊○○負擔百分之九。
本判決原告勝訴部分，於原告丙○○以新台幣貳萬柒仟元、原告乙○○以新台幣參拾
玖萬貳仟元、原告甲○○以新台幣壹拾伍萬貳仟元、原告戊○○以新台幣參拾壹萬柒
仟元，分別為被告供擔保後，各得假執行；但被告如於假執行程序實施前，分別以新
台幣捌萬貳仟捌佰柒拾參元為原告丙○○、以新台幣壹佰壹拾柒萬陸仟陸佰伍拾捌元
為原告乙○○、以新台幣肆拾伍萬伍仟貳佰柒拾肆元為原告甲○○、以新台幣玖拾伍
萬壹仟柒佰捌拾參元為原告戊○○等人預供擔保後，各得免為假執行。
原告其餘假執行之聲請駁回。
    事    實
甲、原告方面：
  （一）被告應給付原告丙○○新台幣（下同）五百零六萬四千七百九十元，原告乙○○三百萬元，原告甲○○一百二十萬元，原告戊○○二百萬元，及均自起
        訴狀繕本送達被告之翌日起至清償日止，按年息百分之五計算之利息。
  （二）原告均願供擔保，請准為假執行之宣告。
  二、陳述：
  （一）被告於民國八十七年九月十一日，在嘉義市○○路一六一號，其所經營之大
        眾化麵食館打烊前，因未關閉瓦斯，致翌日凌晨三時許由瓦斯爐起火，引燃
        火災，燬損該房屋，並延燒一五九號（丙○○所有）、一六三號（乙○○所
        有）、一六五號（甲○○所有）、一六七號（戊○○所有）等房屋及屋內全
        部商品、傢俱等，依侵權行為之規定，被告應負損害賠償責任。
  （二）本件原告因被告侵權行為所受損害，損失金額為：
    １．原告丙○○在其所有之嘉義市○○路一五九號開設中藥行，該二樓木造房屋
        、裝璜、中藥機器、中藥材、電器、家具、衣服等物品被燒燬，共損失五百
        零六萬四千七百九十元。
    ２．原告乙○○在其所有之民國路一六三號開設照相館，該二樓木造房屋、裝潢
        、彩色沖印機乙組及週邊器材、生財機  (專業攝影機、一般相機、放大機)
        及相關器材、生活用品、傢具、電器用品等物品燒燬，共損失三百萬元。
    ３．原告甲○○所有之民國路一六五號房屋出租他人，該二樓木造房及裝潢被燒
        燬，共損失一百二十萬元。
    ４．原告戊○○在其所有之民國路一六七號開設書局，該二樓木造房屋及文具、
書報、雜誌、影印機、製板機及傢具被燒燬，共損失二百萬元。
  三、證據：提出起訴書一件、照片二十七張、火災證明一件、估價單七張、建物登
      記謄本四件、估價三張、統一發票、報價單、出貨單、證明書各一張、出貨報
      表一件。
乙、被告方面：
  一、聲明：
  （一）原告之訴及假執行之聲請均駁回。
  （二）如受不利之判決，願供擔保請准宣告免為假執行。
  二、陳述：不服刑事判決。
丙、本院依職權調取本院八十八年度易字第三五號公共危險刑事案卷，並函查系爭房
    屋稅籍資料，及原告丙○○所有之房屋保險理賠情形。
    理    由
一、原告主張：被告於八十七年九月十一日，在嘉義市○○路一六一號，其所經營之
    大眾化麵食館打烊前，因未關閉瓦斯，致翌日凌晨三時許由瓦斯爐起火，引燃火
    災，燬損該房屋，並延燒原告丙○○所有之一五九號、乙○○所有之一六三號、
    甲○○所有之一六五號、戊○○所有之一六七號等房屋暨屋內全部商品、傢俱等
    事實，業據其提出起訴書一件、照片二十七張、火災證明一件、建物登記謄本四
    件為證，被告雖辯稱刑事判決有誤云云，惟查：
（一）本院依職權調取八十八年度易字第三五被告所涉公共危險案件之刑事全卷查明
      結果，本件火災之起火戶係被告之經營大眾化麵食館之嘉義市○○路一六一號
      房屋，業據證人沈麗萍、陳俊成、戊○○、陳俊助、蔡銀文於警訊證述在卷。
      又依警局卷及原審所附之照片觀之，現場民國路一六三至一六七號受燒燬後木
      架均向西南側一六一號倒塌，一五九號之屋頂木假亦以北面一六一號受燒失較
      為嚴重，認係火流係由一六一號起燃後分別向兩側一五九號及一六三一六五、
      一六七號擴大延燒，故研判應為一六一號為最先起火戶，此有嘉義市警察局火
      災原因調查報告表附於警局卷及內政部消防署火災原因調查報告書附卷可稽（
      見刑事卷第二十八頁至第三十九頁）；而依起火戶一六一號室內燃燒情形，營
      業店舖木構造結構受燒後倒塌之方向均朝向西側廚房，且廚房與營業店舖間之
      隔牆亦以廚房側受燒較為嚴重，廚房內部經清理後以南面流理台附近受燒燬最
      為嚴重，認火流係由廚房南面琉璃台附近起火擴大延燒，故以一六一號西側廚
      房南面流理台附近最先起火處等情，亦有前開嘉義市警察局火災原因調查報告
      表附於警局卷及內政部消防署火災原因調查報告書可佐，再本件火災已排除電
      線短路或電器故障引燃之可能性，復經警方檢視結果，除房內部起火處南面側
      琉璃台第一個小型瓦斯爐，爐面原四支架已三支燒熔，左側金屬管線接頭燒熔
      ，管線燒脫，瓦斯爐鐵殼，左側面燒烤嚴重變色，開關塑把燒熔琉璃台下掉落
      不銹鋼高鍋，防火間瓦斯桶開關開啟狀態，亦經嘉義市警察局火災原因調查報
      告表就前開情節鑑識甚詳，並有所附照片可稽，堪認起火點係該戶廚房流理台
      附近。另就嘉義市○○路一六一號火災後廚房內殘存之瓦斯爐，由被告提出與
      同型富田牌新瓦斯爐加以比對（見偵查卷第三十七頁至第四十頁），起火戶火
      災後廚房內殘存之瓦斯爐，其開關為處於開啟之狀態，則有偵查卷照片及嘉義
      市警察局調查報告表內編號五十二號之照片可資佐憑，而現場之桶裝瓦斯其開
      關亦係處於開啟之狀態，亦有嘉義市警察局調查報告表內編號五十五至五十八
      號照片可證，是本件起火原因為民國路一六一號廚房內瓦斯爐未關緊所致，應
      堪認定。
（二）被告從事大眾化麵食館之營業，負有注意瓦斯之安全，維護住家及社會大眾生
      命身體財產安全之責任，依火災發生時之狀況，並無不能注意之情形，竟疏未
      注意，致生火災，延燒至相鄰之原告房屋，被告行為顯有過失，且其過失行為
      與原告所受之損害顯具有相當因果關係甚明。
二、按因故意或過失，不法侵害他人之權利者，負損害賠償責任；又不法毀損他人之
    物者，應向被害人賠償其物因毀損所減少之價額。民法第一百八十四條第一項前
    段及同法第一百九十六條分別定有明文。次按當事人已證明受有損害而不能證明
    其數額或證明顯有重大困難者，法院應審酌一切情況，依所得心證定其數額，民
    事訴訟法第二百二十二條第二項亦有明文規定。本件被告對於本件火災既有應負
    過失責任，原告請求損害賠償，自屬有據，茲就原告請求之各項損害，分別論述
    如下︰
（一）原告丙○○方面：
  １、原告丙○○主張其所有之嘉義市○○路一五九號房屋及內部裝潢、中藥機器、
      中藥材、電器、家具、衣服等物品，因本件火燒被燒燬之事實，業據其提出建
      物登記謄本、估價單、損失清單、工程估價單各一件為證。而查，原告丙○○
      就上開房屋，曾向明台產物保險股份有限公司承保火險，經南山公證有限公司
      查勘後，其所有之不動產、動產、貨物、生財器具之實質共為一百三十八萬三
      千五百五十七元，此有南山公證有限公司理算明細表在卷可稽，且為兩造所不
      爭執，堪認其係受有此等損失。至原告丙○○雖主張其受有五百零六萬四千七
      百九十元之損失，並舉證證人黃吉男、侯志憲為證，然黃吉男僅係預估拆除及
      重建費用，並未實際施作，業經其證述在卷（九十年五月二十八日言詞辯論筆
      錄），另證人侯志憲雖證稱其於八十七年間曾為原告丙○○之房屋裝潢，費用
      為四十八萬元等語，惟依其所提估價單觀之，僅新設部分工作物及進行屋內局
      部之裝潢，並非全部房屋均予整修，此部分既經南山公證有限公司進行查勘估
      價，已包含在查估之範圍內，尚難認原告有其他損失。
  ２．按被保險人因保險人應負保險責任之損失發生，而對於第三人有損失賠償請求
      權者，保險人得於給付賠償金額後，代位行使被保險人對於第三人之請求權，
      保險法第五十三條第一項前段定有明文。是被保險人因保險人應負保險責任之
      損失發生，而對第三人有損害賠償請求權者，保險人得於給付保險金後代位行
      使被保險人對於第三人之請求權，此項法定代位權之行使，有債權移轉之效果
      ，故於保險人給付賠償金額後，被保險人對於第三人請求權即移轉於保險人。
      查原告丙○○因本件火災，已領取保險金一百三十萬零六百八十四元，業經本
      院依職權向明台產物保險公司查明屬實，有該公司九十年六月二十日明火業字
      第九００三０二號函附收據在卷可稽。是依上開說明，原告丙○○之損失扣除
      上開金額後，尚得向被告請求八萬二千八百七十三元（0000000－0000000＝
      82873 ）。
（二）原告乙○○方面：
  １．房屋部分：原告乙○○主張其所有坐落嘉義市○○路一六三號房屋因本件火災
      遭燒燬之事實，業據其提出建物登記謄本一件為證，原告乙○○雖未能證明該
      房屋之價值。惟其所有之上開房屋為二樓木造建物，總面積為八一．八八平方
      公尺（二四．七七坪），有建物登記謄本在卷可按，該房屋與原告丙○○所有
      之前述房屋建造期間均為四十幾年間所建之木造房屋，依原告丙○○所有房屋
      之保險給付查勘之標準，計算該房屋之價值，應屬公允。而原告丙○○房屋保
      險估算現有實值，其本體部分每坪造價為二萬二千五百元，裝修部分一式共十
      二萬八千七百九十元，均折舊百分之五十，此有南山公證有限公司理算明細表
      在卷可稽，則依上開標準，原告乙○○之房屋之現有價值為三十四萬三千零五
      十八元（(24.77×22500)×50%＋128790×50%＝343058）。
  ２．生財器具方面：原告乙○○係於上開房屋開設照相館乙節，為被告所不爭執，
      是原告乙○○主張其生財器具因火災而燒燬等語，應堪採信。而查，原告乙○○於八十一年間曾向恒昶實業股份公司購買薰風彩色快速沖印富士沖印設備壹
      套，含沖片機及沖紙機各一部，價值一百三十九萬元乙情，業經原告乙○○提
      出恒昶實業股份有限公司證明書一件為證，堪信屬實，然該物品並非新品，自
      應予折舊，參考南山公證有限公司理算明細表所載，生財器具部分折舊百分之
      五十，則其此部分之損失為六十九萬五千元應堪認定，逾此部分，因原告乙○○並未提出其他單據，尚難認其有此損失。
  ３．傢俱及日用品部分：原告乙○○主張其所有之泠氣機、電視機、洗衣機、電冰
      箱、廚房用品、衣物及日用品等被燒毀，受有二十三萬一千元之損失，雖僅提
      出其購買冷氣機之收據一張為證，然上開物品均為日常用品，應堪認其受有該
      等損失。惟上開物品既係非新品，自應予折舊，本院參考南山公證有限公司對
      上開物品之折舊率，認以新品價格六成計算為當，是原告乙○○此部分之損失
      為十三萬八千六百元。至其主張其家電及生活電氣用品損失二萬元部分，並未
      具體指明該物品為何，尚難認尚難認其有此損失。
  ４．綜上，原告乙○○得請求被告賠償之金額為一百一十七萬六千六百五十八元
    （343058＋695000＋138600＝0000000）。
（三）原告甲○○方面：其主張所有坐落嘉義市○○路一六五號房屋因本件火災遭燒
      燬之事實，業據其提出建物登記謄本一件為證，原告甲○○雖未能證明該房屋
      之價值，然上開房屋為二樓木造建物，總面積為八六．二五平方公尺（二八坪
      ），於五十五年間建造完成，有建物登記謄本在卷可按，是本院認依前述原告
      丙○○所有房屋之保險給付查勘之標準，計算該房屋之價值，再折舊後四成為
      公允。則依前述房屋估算標準，本體部分每坪造價為二萬二千五百元，裝修部
      分一式共十二萬八千七百九十元，折舊後，原告甲○○之房屋之現有價值為四
      十五萬五千二百七十四元（(28×22500) ×60%＋128790×60%＝455274）。
（四）原告戊○○方面：
  １．房屋部分：其主張所有坐落嘉義市○○路一六七號房屋因本件火災遭燒燬之事
      實，業據其提出建物登記謄本一件為證，雖原告戊○○並未能證明該房屋之價
      值。惟其所有之上開房屋為二樓木造建物，總面積為八七．四二平方公尺（二
      四．四四坪），有建物登記謄本在卷可按，該房屋與原告丙○○所有之前述房
      屋建造期間均為四十幾年間所建之木造房屋，依前述原告丙○○所有房屋之保
      險給付查勘之標準，計算該房屋之價值，應屬公允。則依前述房屋估算標準，
      本體部分每坪造價為二萬二千五百元，裝修部分一式共十二萬八千七百九十元
      ，折舊後，原告戊○○之房屋之現有價值為三十三萬九千三百四十五元（
      (24.44×22500)×50%＋128790×50%＝339345）。
  ２．生財器具部分：原告戊○○於上開房屋開設書局乙節，為被告所不爭執，是原
      告戊○○主張其生財器具因火災而燒燬等語，應堪採信。而查，原告郭荿城開
      設書局，購有富士牌電腦製版機、富士牌電動油印機、內田牌裁紙機各一台，
      共計一十一萬八千元，及影印機二台、影印紙等共二十五萬三千元等情，業據
      其提出耀祥打字機行估價單、震旦行股份有限公司嘉義一分公司報在單為證，
      且依現場照片觀之，該書局內之影印機及製版機確被燒燬（見本院八十八年度
      附民字二四號卷第九頁），堪認原告有此損失，然該物品並非新品，自應予折
      舊，參考南山公證有限公司理算明細表所載，生財器具部分折舊百分之五十，
      則其此部分之損失為十八萬五千五百元（(118000＋253000) ×50%＝185500）
      ，應堪認定。又該書局內之文具用品，共計三十六萬六千零三十八元，亦被燒
      燬，業經原告戊○○提出益源文具行出貨報表一件為證，足認其有此部分損失
      ，是原告戊○○共得請求被告賠償五十五萬一千五百三十八元（185500＋
      366038＝551538）。
  ３．傢俱部分：原告戊○○主張其所有之泠氣機、電視機、洗衣機、電冰箱等被燒
      毀，受有一十萬一千五百元損失乙節，業據其提出信泰電器商行估價單、明發
      電器行估價單、聯鈦電器行發票各一件為證，惟上開物品既係非新品，自應予
      折舊，本院參考南山公證有限公司對上開物品折舊率，認以新品價格六成計算
      為當，是其此部分之損失為六萬零九百元（101500)×60%＝60900）。
  ４．綜上，原告戊○○得請求被告賠償之金額為九十五萬一千七百八十三元（
      339345＋551538＋60900＝951783）。
三、從而，本件原告本於侵權行為損害賠償之法律關係請求被告賠償損害，就其等請
    求被告給付原告丙○○八萬二千八百七十三元、原告乙○○一百一十七萬六千六
    百五十八元、原告甲○○四十五萬五千二百七十四元、原告戊○○九十五萬一千
    七百八十三元，及均自起訴狀繕本送達之翌日，即八十八年三月七日起至清償日
    止按年息百分之五計算之利息，為有理由，應予准許。逾此範圍所為之請求，為
    無理由，應予駁回。
四、兩造均陳明願供擔保，聲請宣告假執行或免為假執行，經核原告勝訴部份，於法
    並無不合，爰分別酌定相當之擔保金額宣告之；至原告其餘假執行之聲請，因其
    訴之駁回而失所附麗，不予准許。
五、據上論結，本件原告之訴為一部有理由，一部無理由，依民事訴訟法第三百八十
    五條第一項前段、第七十九條但書、第八十五條第一項但書、第三百九十條第二
    項、第三百九十二條，判決如主文。
中      華      民      國    九十      年      七      月    二十六    日
~B臺灣嘉義地方法院民事第二庭
~B    法  官  羅秀緞
右為正本，係照原本作成。
如對本判決上訴須於判決送達後廿日內向本院提出上訴狀
中      華      民      國    九十      年      八      月      二      日
~B    書記官  沈秀鈴


司法院資訊處製作；財團法人民間司法改革基金會備份。
